臺灣士林地方法院刑事裁定　　　　　　　93年度聲判字第52號
聲　請　人　甲○○
代　理　人　林鳳秋律師
被　　　告　乙○○
上列聲請人因告訴被告偽造文書等案件，不服臺灣高等法院檢察
署檢察長駁回再議之處分（93年度上聲議字第1930號），聲請交
付審判，本院裁定如左：
    主  文
聲請駁回。
    理  由
一、本件聲請人以被告涉犯偽造文書罪嫌，向臺灣士林地方法院
    檢察署檢察官提出告訴，經該檢察署檢察官以92年度偵字第
    5834號為不起訴處分後，聲請人不服而聲請再議，經臺灣高
    等法院檢察署檢察長以93年度上聲議字第1930號處分書，以
    聲請再議為無理由而駁回，合先敘明。
二、聲請人即告訴人聲請交付審判意旨略以：刑法第80條第1 項
    第2 款固規定，3 年以上10年未滿有期徒刑者，追訴權時效
    為10年，追訴權因不行使而消滅。然同條第2 項復規定「前
    項期間自犯罪成立之日起算。但犯罪行為有連續或繼續之狀
    態者，自行為終了之日起算。」，因此，犯罪行為有連續或
    繼續之狀態者，期間之起算點應自行為終了之日起算。查本
    件被告未經告訴人之同意及授權，在臺灣士林地方法院民事
    委任狀上偽簽告訴人姓名，盜刻並蓋用告訴人印章，復持該
    文書向臺灣士林地方法院行使，另在該院民事執行處分配筆
    錄上，以代理人名義簽名，表示對分配表無異議，於該件執
    行中，行使其代理人之身分在持續狀態，直至該案終結為止
    前，所有訴訟文件相關事項均送達予被告，被告亦持續不法
    行使其代理人之身分收受相關訴訟文件，足證被告之犯罪行
    為有連續或繼續之狀態者，則期間之起算點應自行為終了之
    日起算。原處分未經調取臺灣士林地方法院執行卷全案卷宗
    ，查明被告犯罪行為何時終了，即逕以單一之委任狀偽造時
    點79年3 月間（3 月26日），認本案追訴權時效已經完成，
    除有調查未盡完備，亦有適用法規不當之處。
三、按「告訴人不服上級法院檢察署檢察長或檢察總長認再議為
    無理由而駁回之處分者，得於接受處分書後10日內委任律師
    提出理由狀，向該管第一審法院聲請交付審判。」、「法院
    認為交付審判之聲請不合法或無理由者，應駁回之。」，刑
    事訴訟法第258 條之1 、第258 條之3 第2 項前段，分別定
    有明文。又向法院聲請交付審判，係新增對於「檢察官不起
    訴或緩起訴裁量權」制衡之一種外部監督機制，法院僅就檢
    察官所為不起訴或緩起訴之處分是否正確加以審查，以防止
    檢察機關濫權，法院並非檢察官之延伸，法院亦不負擔偵查
    之作為。依此立法精神，同法第258 條第3 項規定法院審查
    聲請交付審判案件時「得為必要之調查」，其調查證據之範
    圍，自應以偵查中曾顯現之證據為限；而同法第260 條對於
    不起訴處分已確定或緩起訴處分期滿未經撤銷因發現新事實
    新證據者得再行起訴之規定，其立法理由說明該條所謂不起
    訴處分已確定者，包括「聲請法院交付審判復經駁回者」之
    情形在內，是前述「得為必要之調查」，其調查證據範圍，
    更應以偵查中曾顯現之證據為限，不得就告訴人新提出之證
    據再為調查，亦不得蒐集偵查卷以外之證據，否則，將與刑
    事訴訟法第260 條之再行起訴規定，混淆不清，亦將使法院
    兼任檢察官而有回復「糾問制度」之虞；且法院裁定交付審
    判，即如同檢察官提起公訴使案件進入審判程序，是法院裁
    定交付審判之前提，必須偵查卷內所存證據已符合刑事訴訟
    法第251 條第1 項規定「足認被告有犯罪嫌疑」檢察官應提
    起公訴之情形，亦即該案件已經跨越起訴門檻，否則，縱或
    法院對於檢察官所認定之基礎事實有不同判斷，但如該案件
    仍須另行蒐證偵查始能判斷應否交付審判者，因交付審判審
    查制度並無如同再議救濟制度得為發回原檢察官續行偵查之
    請無理由裁定駁回。
四、本院查：
  (一)原不起訴處分檢察官偵查結果，以被告堅決否認有何偽造文
    書犯行，辯稱：伊對於其於79年間擔任告訴人甲○○父親王
    紹成之秘書一職，並受王紹成指示代為處理公司之業務，曾
    受王紹成之授權處理公司及其家族成員包含告訴人甲○○名
    下財產之事實固坦承不諱，惟辯稱告訴人知悉本案之土地處
    理過程，亦知道其父以其名義做生意、買土地及開設帳戶等
    使用金錢之行為等語。經查：告訴人雖主張係其父於90年11
    月20日過世時，方知悉被告之偽造文書犯行，並提出80年10
    月18日其在金豪證券開戶之存摺影本，主張其上印鑑與前開
    委任狀及分配表上之印章不同，被告所持用者非屬告訴人所
    有云云。然據經驗法則，在商場上有多顆印章使用實為常態
    ，此並不足以證明被告所持用之印鑑即為虛偽，且告訴人自
    承於79年6 月才初次入境台灣，而本案之土地於70年10月11
    日，即已完成王紹成與甲○○二人同為買受人，持分均為
    100 分之15之所有權移轉登記，有地籍謄本在卷可憑，足見
    於登記告訴人為所有權人之時，必有蓋用告訴人之印章於買
    賣契約及上地移轉登記申請書上，且此印章亦非告訴人所親
    自蓋用；而告訴人之親人王章元等人於71年12月間即向僑務
    委員會華僑證照服務室領得印鑑證明，有告訴人提出之印鑑
    證明書在卷可憑，另印鑑證明係我國申請地政事務所辨理過
    戶程序時必要之文件，在國外並無用途，足見在告訴人於79
    年6 月間初次入境台灣之前，王紹成確實有用其子王章元、
    告訴人等多人名義投資置產，而告訴人復坦承於79年6 月回
    國與其父同住於臺北市○○路○段家中，足見告訴人與被告
    當時之關係尚非惡劣，告訴人對其父以其名義投資置產乙節
    當無不知之理，是被告辯稱告訴人知悉王紹成用告訴人名義
    處理財產乙節，非不可採，且告訴人主張本案之土地係渠所
    出資購買，但並未提出任何相關資料以資證明，權衡之下，
    被告之辯詞較告訴人之主張更符合經驗法則及吾人日常生活
    定則，準此而論，告訴人等顯有概括授權王紹成使用其名義
    之意思，被告依據王紹成之指示作為並無何偽造文書之故意
    可言，矧本件行為時係79年3 月間，告訴人於79年6 月間回
    國對於王紹成及被告以其名義為多項法律行為之事實，業已
    明知，卻迄至92年1 月7 日始向本署提出告訴，顯已逾追訴
    權時效，揆諸首開說明，自應為不起訴處分。
  (二)聲請人以上開聲請交付審判之理由，聲請再議，業據臺灣高
    等法院檢察署檢察長於處分書審酌：聲請人指訴被告於79年
    3 月26日，未經聲請人之同意及授權，在臺灣士林地方法院
    民事委任狀上偽簽其姓名，盜刻並蓋用其印章，復持該文書
    向臺灣士林地方法院行使，另在該院民事執行處分配筆錄上
    ，以代理人名義簽名，表示對分配表無異議，致使聲請人名
    下之土地被法院拍賣，是依聲請人所指訴之事實，係發生於
    79年3 月間，距其於92年1 月7 日具狀向原地檢署提出告訴
    之時，已逾12年，而刑法第216 條、210 條之偽造文書罪，
    其最重本刑為5 年以下有期徒刑，依刑法第80條第1 項第2
    款之規定，其追訴權時效期間為10年，是聲請人提出告訴之
    時，其追訴權時效業已完成，自不得再行追訴。原檢察官於
    處分書中雖同時論述被告所為無罪之辯解較聲請人之指訴為
    可採，而認聲請人有授權王紹成使用其名義之意思，被告依
    據王紹成之指示而作為，並無偽造文書犯意之理由，並提及
    聲請人於79年6 月間回國時，對於王紹成及被告以其名義為
    多項法律行為之事實即已知悉，卻遲至92年1 月7 日始提出
    告訴，已逾追訴權時效等語，聲請人聲請再議之意旨，係對
    原檢察官所敘述之各項理由加以指駁；惟查本件聲請人所指
    訴涉嫌事實之追訴權時效業已完成，有如前述，則無論原檢
    察官所論述其認定被告並無偽造文書犯意之理由是否適當，
    聲請人係於何時知悉被告之犯行，均與本件追訴權時效業已
    完成之事實，不生影響。本件之追訴權時效既已完成，原檢
    察官依刑事訴訟法第252 條第2 款之規定為不起訴之處分，
    核無不當，聲請人聲請再議，指摘原處分不當，偵查尚欠完
    備云云，尚難認為有理由。
　(三)聲請人聲請交付審判意旨雖以原處分未經調取本院民事執行
    卷全案卷宗，查明被告犯罪行為何時終了，即逕以單一之委
    任狀偽造時點為79年3 月26日，認本案追訴權時效已經完成
    ，其認定有調查未盡完備，亦有適用法規不當之處，駁回再
    議處分對此亦末予細查云云，惟查：「案件有追訴權時效完
    成情事者，應為不起訴處分」，刑事訴訟法第252 條第2 款
    著有明文。又刑法第216 條、第210 條之偽造文書罪，係科
    處最重本刑5 年有期徒刑之罪，依同法第80條第1 項第2 款
    ，其追訴權時效期間為10年，再按偽造文書罪係即成犯，其
    行為完成犯罪即構成，最高法院93年度台上字第1524號判決
    意旨參照，是於偽造之文書制作完成時起算，滿10年未予追
    訴，追訴權時效即已完成，則依聲請人所指訴被告未經其同
    意於79年3 月26日，在本院民事委任狀上偽簽其姓名，盜刻
    並蓋用其印章，復持該文書向本院行使，另在本院民事執行
    處分配筆錄上，以代理人名義簽名，表示對分配表無異議，
    使聲請人名下之土地被法院拍賣之事實，距聲請人於92年1
    月7 日具狀提出告訴之時，顯逾12年，而本院經調閱上揭民
    事執行案件卷宗，該民事執行案件於79年4 月中旬即已將拍
    賣款項依分配表所示，如數交付債權人、稅捐機關受領無誤
    ，全案執行完畢，是被告行使偽造文書之狀態，於79年4 月
    中旬亦已終了，該時距聲請人於92年1 月7 日具狀提出告訴
    之時，仍逾12年，此外，本院詳閱全案卷證，又無追訴權時
    效停止之事由，是原不起訴處分書及聲請再議處分書認本案
    追訴權時效已完成，應屬可採。
五、綜上所述，原不起訴處分書及聲請再議處分書既已詳予調查
    偵查卷內所存證據，並敘明所憑證據及判斷理由，綜合卷內
    證據，認為聲請人所指訴被告涉犯偽造文書之事實，其追訴
    權時效業已完成，且原處分所載證據取捨及事實認定之理由
    ，尚無違背經驗法則或論理法則之情事，是原檢察官及臺灣
    高等法院檢察署檢察長所為不起訴處分及駁回再議之聲請，
    並無不當。本件聲請交付審判意旨仍執陳詞，徒憑己意指摘
    檢察官偵查未備而指摘原處分違誤，請求聲請交付審判，實
    無理由，本院認本件無得據以交付審判之事由存在，聲請人
    聲請交付審判，應予駁回。
六、依刑事訴訟法第258條之3第2項前段，裁定如主文。
中　　華　　民　　國　　94　　年　　1 　　月　　17　　日
                  刑事第四庭審判長法  官  林秀鳳
                                  法  官  周明鴻
                                  法  官  高雅敏
以上正本證明與原本無異。
本件裁定不得抗告。
                                  書記官  丁梅芬
中　　華　　民　　國　　94　　年　　1 　　月　　17　　日
